【裁判字號】    97,財管,144
【裁判日期】    970819
【裁判案由】    指定遺產管理人
【裁判全文】
臺灣高雄地方法院民事裁定             97年度財管字第144號
聲  請  人  高雄銀行股份有限公司
法定代理人  乙○○
上聲請人聲請選任被繼承人甲○○之遺產管理人事件，本院裁定
如下：
  主  文
選任王炯棻律師為被繼承人甲○○（男，民國○○年○ 月○○日生，
身分證統一編號：Ｚ000000000號，民國97年2 月29日死亡）之遺
產管理人。
准對被繼承人甲○○之繼承人為承認繼承之公示催告。
被繼承人甲○○之繼承人，應自前項公示催告最後登載新聞紙之
日起，柒個月內承認繼承，上述期限屆滿，無繼承人承認繼承時
，被繼承人甲○○之遺產，於清償債權，並交付遺贈物後，如有
剩餘即歸屬國庫。
程序費用由被繼承人甲○○之遺產負擔。
  理  由
一、按「繼承開始時，繼承人之有無不明者，由親屬會議於1 個
    月內選定遺產管理人，並將繼承開始及選定遺產管理人之事
    由，向法院報明」、「無親屬會議或親屬會議未於前條所定
    期限內選定遺產管理人者，利害關係人或檢察官，得聲請法
    院選任遺產管理人，並由法院依前項規定為公示催告」、又
    「先順序繼承人均拋棄其繼承權時，由次順序之繼承人繼承
    ，其次順序之繼承人有無不明或第四順序之繼承人均拋棄其
    繼承權者，準用關於無人承認繼承之規定」，民法第1177條
    、第1178條第2 項、第1176條第6 項分別定有明文。
二、聲請意旨略以：被繼承人甲○○即王光中分別於民國（下同
    ）84年3 月1 日及90年3 月16日向聲請人借款新臺幣（下同
    ）150 萬元及50萬元，期限分別為20年及15年有借據為憑，
    嗣被繼承人自97年2 月1 日起即未繳付本息，依約上開借款
    業已喪失期限利益視為全部到期，迭經催討無效；詎料其於
    97年2 月29日死亡，惟其親屬均已拋棄繼承，以致聲請人之
    債權無法行使，爰依非訟事件法第78條第1 項之規定，聲請
    裁定指定王炯棻律師為其遺產管理人等語。
三、經查：(一)聲請人主張之前揭事實，業據聲請人提出借據、消
    費者貸款專用放款借據、本院97年6 月4 日雄院高97繼雲字
    第1376號拋棄繼承准予備查通知函為證，核與本院依職權調
    取本院97年度繼字第1376號民事聲請拋棄繼承權卷宗核閱屬
    實。是揆諸首揭法條規定與說明，聲請人既為被繼承人甲○
    ○之債權人，聲請人自應屬利害關係人無疑。(二)又被繼承人
    甲○○之繼承人均已依法拋棄繼承，有上開拋棄繼承權卷宗
    附卷足憑；此外，復查無其他被繼承人甲○○之合法繼承人
    存在，則揆諸首揭法條之規定，被繼承人甲○○之遺產自應
    準用關於無人承認繼承之規定，而被繼承人甲○○之親屬會
    議並未於死亡發生之日起1 個月內選定遺產管理人呈報本院
    ，是聲請人基於利害關係人之地位，向本院聲請選任甲○○
    之遺產管理人，當屬有據。(三)本院審酌被繼承人甲○○前揭
    現存之合法繼承人既均已依法拋棄繼承，本無義務就被繼承
    人甲○○之遺產再為管理，且由渠等既已行使法律所賦予之
    拋棄繼承權，可知其等顯已不願再與被繼承人甲○○之遺產
    有何糾葛，況擔任遺產管理人，主要係彙整被繼承人之財產
    ，踐行被繼承人債權、債務之確認，將債權人債權、債務作
    適法合理之分配，並於有繼承人承認繼承時或遺產分配後尚
    有剩餘時，將遺產移交繼承人或國庫，且須熟悉相關法律程
    序，否則尚有稅捐相關法令之罰責，實非被繼承人之一般親
    屬或其中受有高等教育之知識份子卻不具遺產管理相關知識
    之人必然可勝任，又經本院電詢獲得聲請人聲請指定之王炯
    棻律師同意擔任遺產管理人，以其具有專業之法律知識及深
    厚之法學實務經歷，擔任甲○○之遺產管理人必有利於管理
    及處理被繼承人甲○○後續之遺產問題等一切情狀，爰選任
    王炯棻律師為被繼承人甲○○之遺產管理人，併依民法第
    1178條第1 項規定為承認繼承之公示催告。
四、程序費用負擔之裁判依據：依非訟事件法第157 條，裁定如
    主文。
中    華    民    國    97    年    8     月    19    日
                  家事法庭法  官  楊智守
上為正本係照原本作成。
如對本裁定抗告須於裁定送達後10日內向本院提出抗告狀。
中    華    民    國    97    年    8     月    19    日
                          書記官  蘇  豫


司法院資訊處製作；財團法人民間司法改革基金會備份。
